【裁判字號】    94,簡上,75
【裁判日期】    950510
【裁判案由】    債務人異議之訴
【裁判全文】
臺灣新竹地方法院民事判決              94年度簡上字第75號
上  訴  人  乙○○
被上訴  人  甲○○
                        8號
右當事人間債務人異議之訴案件，上訴人對於中華民國94年7 月
29日本院94年度竹簡字第7號判決不服，提起上訴，本院於95 年
4月26日言詞辯論終結，判決如下：
    主      文
上訴駁回。
第二審訴訟費用由上訴人負擔。
    事實及理由
壹、程序部分：
一、執行名義成立後，如有消滅或妨礙債權人請求之事由發生，
    債務人得於強制執行程序終結前，向執行法院對債權人提起
    異議之訴，如以裁判為執行名義時，其為異議原因之事實發
    生在前訴訟言詞辯論終結後者，亦得主張之，強制執行法第
    14條第1 項定有明文。本件上訴人以本院92年度竹東簡字第
    121 號確定判決為執行名義，聲請強制執行被上訴人之財產
    ，業經本院民事執行處以本院92 年度執字第14824號強制執
    行在案，惟被上訴人主張兩造就執行債權部分達成以新台幣
    (下同) 10 萬元和解，並據以提起本件訴訟係於強制執行程
    序終結前為之，自符上開規定，先此敘明。
二、被上訴人經合法通知，未於最後言詞辯論期日到場，核無民
    事訴訟法第386 條所列各款情形，爰依上訴人之聲請，准由
    其一造辯論而為判決。
貳、實體部分：
一、被上訴人起訴主張：
    本院92年度竹東簡字第121 號履行契約判決判定被上訴人敗
    訴確定，應給付上訴人173000元，並經本院民事執行處以92
    年度執字第14824 號履行契約強制執行事件執行中，期間被
    上訴人於93年8月繳交60000元解除管收，餘數並由被上訴人
    之代理人與上訴人協商以100000元和解，詎被上訴人依協議
    繳交餘款後，上訴人竟未就其餘不足部分即13000 元具狀聲
    明捨棄，致兩造間是否尚有13000 元債權部分之法律關係不
    明確，為此依法提起本件訴訟，以求救濟等語。
二、上訴人部分：
(一)上訴人於原審略以：其並無同意被上訴人可以不返還強制執
    行之餘款，系爭金額雖僅13000 元，然對上訴人而言實屬重
    要，不可能拋棄。又執行案件之書記官所為筆錄未經上訴人
    簽名，足認上訴人並未同意和解之事。
(二)上訴人於上訴程序補稱：原判決以書記官之電話紀錄當作證
    據，然上訴人自始至終均具狀表示拘提管收債務人，且有關
    本件強制執行費用及拘提管收費用，上訴人尚且希冀從被上
    訴人之財產中獲得執行，焉有可能拋棄此13000 元之債權，
    況原審證人為本件執行承辦之書記官，與本案具有利害關係
    ，一般不懂法律之人，極容易被誤導，是該書記官之證詞是
    否可採，盼均院審酌。並聲明：
    1、原判決廢棄。
    2、被上訴人之第一審訴訟駁回。
    3、第一、二審之訴訟費用由被上訴人負擔。
三、得心證之理由：
(一)、兩造間關於本院94年度執字第14824 號履行契約強制執行
      事件，被上訴人已給付款項160000元，尚欠13000 元未予
      交付之事實，業據本院依職權調閱本院上開執行卷宗核閱
      無誤，且為兩造所不爭執，自堪信為真實，雖被上訴人於
      原審主張債權尚欠13000 元部分，業經兩造達成和解，上
      訴人同意捨棄等情，然為上訴人否認，並以前詞置辯，是
      本院所應審酌者即為兩造間是否就剩餘之13000 元債權達
      成和解，上訴人同意就此債權予以拋棄。。
(二)、按文書，依其程式及意旨得認作公文書者，推定為真正，
      公文書之真偽有可疑者，法院得請作成名義之機關或公務
      員陳述其真偽，民事訴訟法第355 條定有明文。查：兩造
      就本院92年度執字第14824 號履行契約之執行債權，確以
      100000元達成和解，並就不足債權13000 元部分予以捨棄
      之情，業經本院調閱該執行卷於93年11月2 日執行調查筆
      錄記載：「經債務人代理人與債權人連繫剩餘的款項，兩
      造同意以新臺幣100000元和解，俟債務人於93年11月10日
      繳款後，通知債權人即可，債權人就其餘不足部分會具狀
      捨棄」等語，核與證人即承辦書記官呂美燕於原審證述：
      「（本件執行程序係如何處理？）之前債務人即原告本來
      查不到財產，債權人即被告請求拘提債務人，之後法官通
      知兩造到庭協調，第一次兩造都有到場，債務人提供6000
      0元，所以債權人不要再拘提，債務人也同意60000元由債
      權人領取，之後兩造要自己協調，結果並未陳報，後來通
      知兩造陳報協調之結果，結果債權人並未到庭，中間有通
      知幾次，但是我忘記了，93年11月2 日，債務人代理人有
      到場，當日債權人並未到場，我打電話詢問債權人，問債
      務人要用電話與其協調是否同意，債權人表示同意，他們
      電話交談，我聽到債務人代理人說，扣除之前給付之6000
      0元，願意再給付100000 元和解，之後債務人代理人將電
      話交給我聽，債權人表示同意，剩下不足的部分，債權人
      表示等 100000 元由債務人繳到法院後會具狀或到院作筆
      錄撤回，當日之詢問就到此。（確實93年11月2 日你有透
      過電話與債權人聯繫，其表示同意，除之前60000 元及10
      0000元和解外，其餘拋棄，是否如此？）其確實有同意和
      解條件」等語無訛。上訴人雖執前詞據以上訴，並聲請傳
      喚證人葉鳳琳，惟證人葉鳳琳亦證稱93年11月2 日聽聞上
      訴人與書記官通話時，並無聽到上訴人提到「取消拘提管
      收」之事，且書記官確有就尾款 (即13000元)是否清償部
      分與上訴人確認等情（參本院95年3 月10日之準備程序筆
      錄），均與上訴人陳稱當日通話中，僅同意被上訴人先行
      清償100000元以取消拘提管收，且就尾款部分，並未與書
      記官討論云云不符，益徵證人呂美燕之證詞為可採。且揆
      諸上開說明，上訴人既否認前開執行調查筆錄之公文書真
      正，即應就此舉證並提出具體事證供本院審認，惟上訴人
      僅空言否認，尚無法推翻該公文書之真正，故兩造間就系
      爭執行債權確以100000元達成和解，而上訴人就剩餘之13
      000 元債權已為拋棄之事實，應可認定。至上訴人另稱前
      開於執行調查筆錄並無其之簽名，可知其並未同意和解條
      件云云，然觀諸93年11月2 日之執行調查筆錄，僅係債務
      人（即被上訴人）之代理人到庭，且透過電話連繫與上訴
      人達成和解條件，並經承辦該執行事件之書記官電話加以
      確認後始記明筆錄，從而，該份筆錄上自無上訴人之簽名
      ，然此亦無解該份筆錄所具之法律效果。
(四)、綜上，兩造間既已就系爭債權債務關係成立和解，則上訴
      人對於被上訴人所有之13000 元債權，在被上訴人履行和
      解條件即給付上訴人100000元後即已生消滅之法律效果。
      從而，原判決確認上訴人對於其所有13000 元之債權已因
      和解不存在，於法有據，並無不合，上訴人空言指摘原審
      判決不當，求予廢棄改判，為無理由，應予駁回其上訴。
四、訴訟費用之依據：民事訴訟法第七十八條，判決如主文。
中     華     民    國    95   年   5    月    10    日
                    民事第二庭審判長法   官    楊明箴
                                    法   官    黃美盈
                                    法   官    彭淑苑
以上正本係照原本做成。
本判決不得上訴。
中    華    民    國    95    年    5    月    10    日
                                    書記官  張永榮


司法院資訊處製作；財團法人民間司法改革基金會備份。
